【裁判字號】    97,上易,544
【裁判日期】    970626
【裁判案由】    詐欺
【裁判全文】
臺灣高等法院高雄分院刑事判決         97年度上易字第544號
上  訴  人  臺灣高雄地方法院檢察署檢察官
被      告  乙○○
上列上訴人因被告詐欺案件，不服臺灣高雄地方法院97年度易緝
字第70號中華民國97年5 月14日第一審判決（起訴案號：臺灣高
雄地方法院檢察署85年度偵續字第304 號），提起上訴，本院判
決如下：
     主  文
原判決撤銷。
本件公訴不受理。
     理  由
一、公訴意旨略以：被告乙○○與甲○○為朋友關係，明知已無
    支付能力，又得知甲○○身有資力，竟生不法所有之意圖，
    以借款可取得高額利息為幌子，先於民國83年6 月6 日向甲
    ○○借得新台幣（下同）450 萬元，而於83年8 月7 日歸還
    500 萬元以取得甲○○信任之後，即於83年8 月9 日及於83
    年11月間再向甲○○借900 萬元及300 萬元，為了堅信甲○
    ○信心，另又提供座落高雄市○○區○○段2 小段土地及其
    上門牌號碼高雄市○○區○○路61巷20號房屋所有權狀及蓋
    好空白之所有權移轉契約書（該房地已於81年3 月7 日向中
    國農民銀行設定本金最高限額抵押1,800 萬元）予甲○○，
    約定上揭借款向中國農民銀行清償將抵押權塗銷之後再辦理
    過戶，致使甲○○因而陷於錯誤而如數交付上揭款項，詎料
    乙○○並未依約向銀行清償，反將款項挪作他用，又原先約
    定給付之利息亦未依約履行，且從此避不見面，藏若無蹤，
    致始甲○○始知受騙。因認被告涉犯刑法339 條第1 項之罪
    嫌。
二、按被告死亡者，法院應諭知不受理之判決，刑事訴訟法第30
    3 條第5 款定有明文，次按管轄錯誤、不受理、免訴之判決
    固均為程序判決，惟如原因併存時，除同時有無審判權及無
    管轄權之原因，應諭知不受理之判決；同一案件重行起訴，
    且先起訴之案件已判決確定時，後起訴之案件應為免訴判決
    兩情形外，以管轄錯誤之判決優先於不受理之判決，不受理
    之判決優先於免訴判決而為適用，最高法院86年度台上字第
    6280號判決意旨參照。經查，被告乙○○業於民國87年3 月
    19日死亡，有戶役政個人除戶資料查詢結果1 份可稽，因此
    ，本案同時具有追訴權時效已完成及被告死亡兩款應分別經
    法院諭知免訴及不受理判決之事由，揆諸前開說明，應為諭
    知不受理之判決。原審未予詳查，竟以被告所犯詐欺罪嫌之
    追訴權已因時效完成而消滅，逕依刑事訴訟法第302 條第2
    款規定諭知免訴之判決，自有未合。公訴人上訴意旨，執此
    指摘原判決不當，為有理由，自應由本院將原判決撤銷，另
    諭知被告公訴不受理之判決，並不經言詞辯論為之。
據上論斷，應依刑事訴訟法第369 條第1 項前段、第364 條、第
303條第5款、第307條，判決如主文。
中    華    民    國    97    年    6     月    26    日
                  刑事第九庭    審判長法  官  莊秋桃
                                      法  官  范惠瑩
                                      法  官  謝宏宗
以上正本證明與原本無異。
本件判決不得上訴。
中    華    民    國    97    年    6     月    26    日
                                      書記官  熊惠津
                                                      Ｆ


司法院資訊處製作；財團法人民間司法改革基金會備份。
